【裁判字號】    90,訴,1373
【裁判日期】    900824
【裁判案由】    損害賠償
【裁判全文】
臺灣高雄地方法院民事判決  九十年度訴字第一三七三號
    原      告    乙○○
    訴訟代理人    丁○○
    被      告    丙○○
    兼法定代理人  戊○○
    訴訟代理人    甲○○○
右當事人間請求侵權行為損害賠償事件，原告提起刑事附帶民事訴訟，經本院刑事庭
裁定移送前來，本院判決如左：
    主    文
被告應連帶給付原告新台幣參拾貳萬參仟伍佰壹拾壹元，及自民國九十年三月七日起
至清償日止，按年息百分之五計算之利息。
原告其餘之訴駁回。
訴訟費用由被告連帶負擔十分之七，餘由原告負擔。
本判決第一項於原告以新台幣壹拾壹萬元為被告供擔保後，得假執行。
原告其餘假執行之聲請駁回。
    事    實
甲、原告方面：
  一、聲明：被告應連帶給付原告新台幣（下同）四十六萬元，及自起訴狀繕本送達
      翌日起至清償日止，按年息百分之五計算之利息。並陳明願供擔保，請准宣告
      假執行。
  二、陳述：
      （一）被告丙○○（民國七十一年七月二十三日生）於八十九年八月十六日八
            時三十分許，騎乘車號ＸＱＴ－○四七號重型機車，沿高雄市左營區○○路由西往東方向行駛，途經勝利路與蓮潭路交岔路口往東五十公尺處
            ，本應注意汽車在同一車道行駛時，除擬超越前車外，後車與前車之間
            應保持隨時可以煞停之距離，又汽車行駛時，駕駛人應注意車前狀況，
            並採取必要之安全措施，而依當時之天候晴朗、有日間自然光線、路面
            乾燥、無缺陷、亦無障礙物，且視距良好等情狀，並無不能注意之情事
            ，竟疏未與前車保持適當安全距離，及注意車前之人、車動態，適前方
            有原告乙○○所騎乘之腳踏車，亦沿勝利路由西往東方向直行，至距離
            勝利路上第二支路燈約二公尺處停車，致被告丙○○見狀後煞、避不及
            ，而以所騎乘重型機車車頭擦撞原告所騎乘腳踏車之後輪處，原告當場
            人車失控滑倒，因此受有頭部外傷、撕裂傷併硬腦膜下出血、腦震盪、
            下背痛及腹部疼痛等傷害，刑事罪責業經鈞院九十年度交易字第一二號
            及台灣高等法院高雄分院九十年度交上易字第一一五號判決被告丙○○
            過失傷害，處拘役四十日，如易科罰金，以三百元折算一日確定。
      （二）被告丙○○因故意或過失不法侵害他人權利，被告戊○○係其法定代理
            人，依民法第一百八十四條、一百九十三條、第一百九十五條及第一百
            八十七條規定，原告自得請求被告連帶負賠償責任，爰將賠償金額計算
            如下：
            １、減少勞動能力之損害賠償：
                因被告丙○○前開之過失傷害造成原告住院十二日（八十九年八月
                十六日至同年八月二十八日），且須靜養一年（八十九年八月至九
                十年七月）均不能工作，原告受傷前每日受幫傭煮飯，薪資每月一
                萬五千元，因此減少勞動所得之損害，合計十八萬元。
            ２、車資：
                原告就醫計程車車資共四萬元。
            ３、精神慰撫金：查原告因腦部受傷，事故之後就醫頻仍，行動不便，
                復叨擾子女，造成原告痛苦萬分，為此請求二十四萬元之精神慰撫
                金。
                綜上，合計請求四十六萬元之損害額。
  三、證據：提出診斷證明書、財產查詢清單、汽車定檢查詢單、綜合所得稅各類所
      得查詢清單、交通費計算方式參考表、員工職務證明書各一份、計程車收據四
      十紙為證。
乙、被告方面：
  一、被告丙○○部分：
      （一）聲明：原告之訴駁回。
      （二）陳述：原告於車禍發生後，曾告知其欲左轉，但於刑事案件審理中卻陳
            述其係前行，故其於車禍發生亦與有過失；被告丙○○於車禍發生時之
            意識很清楚。
  二、被告戊○○部分：
      （一）聲明：原告之訴駁回。
      （二）陳述：原告年紀已六十餘歲，是否尚能擔任幫佣、煮飯之工作，且每月
            賺取一萬五千元；另計程車之車資與本件車禍之間並無因果關係存在。
丙、本院依職權向國軍左營醫院函查原告之傷勢是否適宜繼續工作，及訊問證人黃孝
    明。
    理    由
一、原告主張被告丙○○於八十九年八月十六日八時三十分許，騎乘車號ＸＱＴ－○
    四七號重型機車，沿高雄市○○區○○路由西往東方向行駛，途經勝利路與蓮潭
    路交岔路口往東五十公尺處，本應注意汽車在同一車道行駛時，除擬超越前車外
    ，後車與前車之間應保持隨時可以煞停之距離，又汽車行駛時，駕駛人應注意車
    前狀況，並採取必要之安全措施，而依當時之天候晴朗、有日間自然光線、路面
    乾燥、無缺陷、亦無障礙物，且視距良好等情狀，並無不能注意之情事，竟疏未
    與前車保持適當安全距離，及注意車前之人、車動態，適前方有原告乙○○所騎
    乘之腳踏車，亦沿勝利路由西往東方向直行，至距離勝利路上第二支路燈約二公
    尺處停車，致被告丙○○見狀後煞、避不及，而以所騎乘重型機車車頭擦撞原告
    所騎乘腳踏車之後輪處，原告當場人車失控滑倒，因此受有頭部外傷、撕裂傷併
    硬腦膜下出血、腦震盪、下背痛及腹部疼痛等傷害，上開刑事部分經本院九十年
    度交易字第一二號及台灣高等法院高雄分院九十年度交上易字第一一五號判決被
    告丙○○過失傷害，處拘役四十日，如易科罰金，以三百元折算一日確定；爰依
    民法侵權行為之法則，請求被告賠償減少勞動能力之損害賠償十八萬元、車資四
    萬元及精神慰撫金二十四萬元，合計四十六萬元及起訴狀繕本送達翌日起至清償
    日止，按年息百分之五計算之法定遲延利息。被告丙○○則辯稱：原告於車禍發
    生後，曾告知伊欲左轉，但於刑事案件審理中卻陳述係前行，故原告於車禍發生
    亦與有過失，而伊於車禍發生時之意識很清楚等語。被告戊○○則以：原告年紀
    已六十餘歲，是否尚能擔任幫佣、煮飯之工作，且每月賺取一萬五千元，另計程
    車之車資與本件車禍之間並無因果關係存在等語，資為抗辯。
二、原告主張被告丙○○於前揭時地，騎乘車號ＸＱＴ－○四七號重型機車，因未與
    前車保持適當之安全距離，且未注意車前狀況，撞及前方騎乘腳踏車之原告，致
    使原告受有頭部外傷、撕裂傷併硬腦膜下出血、腦震盪、下背痛及腹部疼痛等傷
    害之事實，業據其提出診斷證明書一紙為證，被告丙○○對前開時地撞及原告之
    事實雖不爭執，惟抗辯原告當時欲左轉，始為伊所撞及，故原告就本件車禍之發
    生，亦有過失等語；惟原告於刑事偵、審中均陳稱：「‧‧‧在等紅燈停在那，
    我不知他如何撞到我。」、「我是停著被撞的‧‧‧」等語（偵卷第一五頁、審
    卷第一七頁），另被告丙○○亦於前開刑事審理中陳述：「‧‧‧告訴人有停下
    一下但馬上左轉，因為很突然才撞上的，是他停止狀態中我撞到他的‧‧‧」等
    語（審卷第一六頁），此外，尚有道路交通事故調查表及檢察官勘驗事故現場之
    勘驗筆錄各一份附刑事卷可佐，是原告係於停止狀態中為被告丙○○所撞及，堪
    可認定。被告丙○○前揭辯解，尚未舉證以實其說，本院尚難採信。
三、按汽車在同一車道行駛時，除擬超越前車外，後車與前車之間應保持隨時可以煞
    停之距離，又汽車行駛時，駕駛人應注意車前狀況，並採取必要之安全措施，道
    路交通安全規則第九十四條第一項及第三項分別定有明文。而所謂駕駛人應注意
    車前狀況，並隨時採取必要之安全措施，係指駕駛人在道路環境存有變異，駕駛
    人應注意路況變化，避免因為煞車或閃避不及而發生撞及事故。並依當時天候晴
    朗、有日間自然光線、路面乾燥、無缺陷、亦無障礙物，且視距良好等情狀，即
    並無不能注意之情事情形，又事故發生後，原告所騎乘之腳踏車倒於距離勝利路
    與蓮潭路交岔路口約五十公尺處之慢車道上，車頭朝東偏南、車尾朝西偏北處，
    前車輪距離右側路邊約零點五公尺、後車輪則距離右側路邊約一點六公尺，且係
    後車輪因撞及而扭曲，有前開道路交通事故調查報告表及車損照片附刑事審判卷
    可憑，即被告丙○○原騎乘在蓮潭路由北往南方向，至勝利路口時即向左轉騎乘
    勝利路由西往東之方向，且係直行一段距離後竟疏未注意前方有原告，復未與原
    告所騎乘之腳踏車保持適當之安全距離，即逕行往前騎乘，致生本件車禍事故，
    其有過失甚明。對此經將本件事故發生之原因送請高雄市政府建設局車輛行車事
    故鑑定委員會鑑定結果，亦認「被告丙○○未注意車前狀況，為肇事原因；原告
    乙○○無肇事原因」等語，此有該委員會於八十九年十一月二十九日，以八九高
    市車鑑字第七三三○號函所檢附之鑑定意見書一分在刑事偵卷可參，而原告復因
    本件事故受有前述之傷害，與被告丙○○之過失行為間顯有相當因果關係，原告
    主張被告丙○○就本件車禍應負過失之責等語，自應採信。
四、再按因故意或過失，不法侵害他人之權利者，應負損害賠償責任；無行為能力人
    或限制行為能力人，不法侵害他人之權利者，以行為時有識別能力為限，與其法
    定代理人連帶負損害賠償責任；又不法侵害他人之身體或健康者，對於被害人因
    此喪失或減少勞動能力或增加生活上之需要時，應負損害賠償責任；如侵害情節
    重大者，被害人雖非財產上之損害，亦得請求賠償相當之金額，民法第一百八十
    四條第一項前項、一百八十七條第一項前段、一百九十三條第一項、一百九十五
    條第一項分別定有明文。查原告既因被告丙○○之過失行為而受有前述傷害，則
    原告受傷之結果與被告丙○○之過失行為間，即有相當因果關係，已如前述，而
    被告丙○○係正修技術學院機械科四年級學生（七十一年七月二十三日生），於
    事發時係限制行為能力人，且其於車禍當時之意識很清楚，並無喝酒及服用藥物
    等情，亦經被告丙○○自承在卷（本院卷第二二頁），而被告戊○○為其法定代
    理人。從而原告本於侵權行為法則，訴請被告丙○○、戊○○應連帶賠償損害，
    自屬於法有據。至原告請求被告給付之各項損害賠償，是否准許，分述如次：
    （一）喪失勞動能力之損害賠償（即原告主張減少勞動能力之損害賠償）：
          查原告於車禍發生前，於義龍電話訪問公司暨紅娘協會任職幫佣、煮飯之
          工作，每月薪資一萬五千元，業據其提員工職務證明書一紙為證（附民卷
          第三八頁），且經證人黃孝明即該公司負責人到庭證述屬實（本院卷第五
          五頁）。被告丙○○雖辯稱證人黃孝明與原告有親戚關係，所言有偏頗之
          虞等語；被告戊○○亦質疑原告已年逾六十歲，是否有每月賺取一萬五千
          元之可能，且原告未能提出報稅之證明等語；惟查證人黃孝明證述：「‧
          ‧‧我自己開的電話訪問公司並無辦理營利事業登記及公司登記，受僱人
          算是臨時工的性質，我都是發現金給我母親（即原告），每月一萬五千元
          。」等語（本院卷第五五頁），該公司既未營利事業登記，則其員工未辦
          理申報所得，亦屬可信，且社會上類此之情事，亦非僅有該公司；至於原
          告雖年逾六十歲，尚難據此認定其無工作能力，是被告前揭辯稱，均乏證
          據已實其說，本院亦難採信。故原告於車禍發生是日（八十九年八月十六
          日）即入國軍左營醫院急診，至同年八月二十八日始行出院，有該院出具
          之診斷證明書一紙附卷可參（本院卷第二六頁），且原告至目前仍因左側
          肢體乏力行動不便（右腦出血）無法從事來函所述之工作項目（即前開幫
          佣、煮飯之工作），此有國軍左營醫院九十年六月十八日（九十）濟言服
          字第○一九四二號函附卷可參（本院卷第四六頁），惟證人黃孝明復證述
          ：義龍電話訪問公司在九十年五月七日已結束營業等語（詳本院卷第七七
          頁），從而自八十九年八月二十八日至九十年五月七日（即義龍電話訪問
          公司結束營業日期）止，原告顯已喪失勞動能力計八‧三六個月【計算式
          ：（４÷３１＝０‧１３月）＋（７÷３０＝０‧２３月）＋８月＝８‧
          ３６月】，以每月所得一萬五千元計，依霍夫曼計算式扣除中間利息，應
          為十二萬三千五百十一元【計算式：（１５０００×７．0000000
          0（此為八月之霍夫曼係數）＋１５０００×０．３６×（８．0000
          0000－0．00000000）＝１２３５１１（小數點以下四捨五
          入）】，逾此部分之請求，應予駁回。
    （二）車資：
          原告另主張其因本件車禍就醫之車資，共計支出四萬元，並提出計算方式
          參考表一份及收據四十紙為證，惟查前開計算方式參考表（本院卷第五一
          頁）所載，均係眷屬探望、調解、開庭等項目支出，尚非原告因傷就診所
          為之支出，且前述四十紙收據，僅係車輛加油之收據，大多既未記載車輛
          號碼，則是否為原告或其眷屬所有之車輛，已有可疑之處，縱令係原告或
          其眷屬所有之車輛，則該支出是否係為原告就醫所支出，抑有進者，該支
          出是否係為上開原告所列項目，亦無從證明，從而原告主張此項損害，依
          其所提供之證據觀之，與加害行為尚無因果關係，自難准許。
    （三）精神慰撫金：
          原告因本件車禍受有上述之傷害，身體及精神所受之痛苦，自不待言。茲
          審酌原告係國小畢業、受傷前任職義龍電話訪問公司暨紅娘協會任職幫佣
          、煮飯之工作，月薪一萬五千元；被告丙○○係正修技術學院機械科四年
          級學生，課餘時亦未打工，故無收入，名下有房屋一幢，被告戊○○係蚵
          仔寮國小畢業、現於高雄市環保局任職清潔隊員、月薪約三萬元、名下有
          建地三筆、汽車一輛，上述各情業已兩造陳述在卷（本院卷第二二、二三
          頁）及原告提出之財產查詢清單、汽車定檢查詢單、綜合所得稅各類所得
          查詢清單各一份在卷可稽（本院卷第二七至二九頁）；以雙方之教育程度
          、經濟狀況、身分、地位、加害之程度等情，認原告請求精神慰撫金，以
          二十萬元為適當。
    （四）綜上所述，原告可請求之損害額為三十二萬三千五百十一元（計算式：１
          ２３５１１＋２０００００＝３２３５１１）。
五、綜合上述，原告依侵權行為損害賠償之法律關係，請求被告應連帶給付三十二萬
    三千五百十一元，及自起訴狀繕本送達翌日即九十年三月七日起至清償日止，按
    年息百分之五計算之法定遲延利息，為有理由，應予准許，逾此範圍之請求為無
    理由，應予駁回。
六、原告陳明願供擔保，請准宣告假執行，關於原告勝訴部分，經核無不合，爰酌定
    相當之擔保金額准許之。至原告敗訴部分，其假執行之聲明，已失所附麗，應予
    駁回。
據上論結，原告之訴為一部有理由，一部無理由，依民事訴訟法七十九條但書、第八
十五條第二項、第三百九十條第二項，判決如主文。
中      華      民      國    九十      年      八      月    二十四    日
                              臺灣高雄地方法院民事第五庭
~B法      官  吳為平
右為正本係照原本作成。
如不服本判決，應於送達後廿日內，向本院提出上訴狀並表明上訴理由，如於本
判決宣示後送達前提起上訴者，應於判決送達後十日內補提上訴理由書（須附繕本）。
中      華      民      國    九十      年      八      月    二十四    日
~B法院書記官  陳昱良


司法院資訊處製作；財團法人民間司法改革基金會備份。
